臺灣高等法院刑事判決　　　　　　　　　　　　　九十三年度交上易字第一九九號
　　上　訴　人
　　即　被　告　甲○○
　　選任辯護人　李秋銘　律師
右上訴人因過失傷害案件，不服臺灣宜蘭地方法院九十三年度交易字第一六號，中華
民國九十三年五月二十八日第一審判決（起訴案號：臺灣宜蘭地方法院檢察署九十二
年度偵續字第三○號），提起上訴，本院判決如左：
    主  文
原判決撤銷。
甲○○從事業務之人，因業務上之過失傷害人致重傷，處有期徒刑捌月。
    事  實
一、甲○○係大騰通運有限公司之營業曳引車司機，為從事駕駛業務之人。甲○○於
    民國（下同）九十二年一月二十一日上午十一時四十五分許，駕駛車號ＧＯ—五
    四八號營業用曳引車，車上載運砂土原料，沿臺九線由花蓮往蘇澳即由南往北方
    向行駛，途經劃有分向限制線之臺九線一二二公里一五０公尺處，本應注意汽車
    在雙向二車道行駛時，在劃有分向限制線之路段，不得駛入來車之車道內，依當
    時日間有自然光線、路面無缺陷、無障礙物、視距良好之情況下，並無不能注意
    之情事，竟疏於注意上開規定，而跨越分向限制線駛入來車車道，適有乙○○由
    對向駕駛車號０九０—ＧＢ營業用曳引車由蘇澳往花蓮方向即由北往南方向行駛
    而來，甲○○見狀欲轉回自己之車道，惟仍煞閃不及，致其車斗左前方撞擊到乙
    ○○左前車頭，乙○○因此受有頭部挫裂傷十五乘以二乘以二公分、右脛腓骨開
    放性骨折併骨缺損及軟組織缺損、右橈尺骨粉碎性骨折、左髖臼骨折、全身多處
    挫擦傷之傷害，並造成右膝下截肢之重大不治之重傷害。嗣經警前往處理時，甲
    ○○在場，並當場承認為肇事人而自首並接受裁判。
二、案經乙○○訴由宜蘭縣警察局蘇澳分局報請臺灣宜蘭地方法院檢察署檢察官偵查
    起訴。
    理  由
一、訊據上訴人即被告甲○○固坦承有於上開時地駕駛車輛與告訴人乙○○駕駛之車
    輛發生撞擊之事實不諱，但矢口否認有何過失之行為，辯稱：我沒有超車，當時
    告訴人也是轉彎，我也是轉彎，兩車會車時，他的車子撞到我車頭的後面云云。
    惟查：
  (一)右揭事實，業據告訴人乙○○於偵查及原審、本院審理時指述甚詳，並有道路交
    通事故現場圖、道路交通事故調查報告表、現場照片十二幀在卷可稽；且告訴人
    受有頭部挫裂傷十五乘以二乘以二公分、右脛腓骨開放性骨折併骨缺損及軟組織
    缺損、右橈尺骨粉碎性骨折、左髖臼骨折、全身多處挫擦傷之傷害，並造成右膝
    下截肢之傷害等情，亦有羅東博愛醫院（九二）羅博醫字第二十三號驗傷診斷書
    、羅東博愛醫院羅博醫診字第九二一一二四二四六０號診斷證明書附卷可考，顯
    見告訴人確因本件車禍事故而受有右膝下截肢之重大不治之重傷害。又按汽車在
    雙向二車道行駛時，均應在遵行車道內行駛，在劃有分向限制線之路段，不得駛
    入來車之車道內，道路交通安全規則第九十七條第一款、第二款定有明文。被告
    為領有駕駛執照之職業駕駛人，對於上揭規定，自應知之甚稔，而依道路交通事
    故調查報告表顯示，當日為日間自然光線、路面無缺陷、無障礙物，且視距良好
    ，依當時情形並無不能注意之情事，而依道路交通事故現場圖所示，被告所駕駛
    車輛於與告訴人之車輛發生撞擊後，又擦撞路邊，於路邊之護欄留下擦撞痕，且
    於路旁形成一道長約二點三公尺，非與路面平行，而係由西北方往東南方向形成
    一有角度之煞車痕，而被告之車輛則沿此煞車痕之方向停止於前方，故該煞車痕
    為被告車輛所造成，此與證人羅清福警員於原審審理中證述之情節一致，可知被
    告原行駛之路線顯非與路邊平行，而係已超越該分向限制線而於事發之時由對向
    車道緊急駛入己方之車道所致。參以卷附檢察官現場勘驗之筆錄及所附相關照片
    顯示，該肇事地點正逢轉彎處，依被告當時車輛之行進方向而觀，被告正欲右轉
    彎，則基於離心力之關係，車子通常會偏左行駛而超越道路分向限制線；反之，
    就告訴人車輛之行駛方向而言，當時其應係欲向左轉彎，則其車子於正常行駛下
    應會向右偏駛（即其行駛本車道之道路外側），而少有可能會超越道路分向限制
    線侵入來車道而行駛，是被告所駕駛之車輛於轉彎當時侵入對向車道而行駛，亦
    屬合理的推斷，故被告對於本件車禍事故之發生顯有過失甚明。
  (二)被告雖辯稱告訴人所駕駛之聯結車，其子車雖在己之車道上，然其車頭卻已跨越
    己車道，故告訴人並非行駛於其應遵行之本車道內云云。惟經證人即鑑定委員黃
    金城於原審到庭結證稱：告訴人的子車都在告訴人車子的車道，如果告訴人之車
    輛事先有越線的話，肇事後他的子車會停留在行駛的位置上，沒有機會回到原來
    的車道，且看到散落物是在車頭的位置，所以撞擊後馬上停下來，如果有轉向的
    話，車頭前輪應有轉向之狀況，且與子車後輪的軌跡有一定的差距，子車沒有辦
    法馬上轉回去，而告訴人車子子車的輪胎跟道路完全平行，沒有轉向的動作，所
    以研判告訴人車輛應該是在本身的車道行駛而受到撞擊等語明確，顯見告訴人之
    車輛原即行駛在己之車道上，而無任何轉向之動作。而告訴人之車頭與子車之車
    身固形成一將近九十度之角度，然經證人黃金城證稱：如果告訴人之車頭形成這
    個角度，自己不可能這樣轉，必須有外力所造成，不可能憑自己的力量轉成這個
    角度，如以自己的力量造成，必須要以很慢的速度，而且把方向盤打死，一般在
    路上不可能如此，且肇事後，依現場照片所示，告訴人之母車前輪的輪胎是直的
    ，沒有任何轉向的動作，所以車頭肇事後，車身之轉向為外力所造成等語（原審
    九十三年五月二十日審理筆錄參照）；而被告對於告訴人車頭輪胎是直的並無轉
    彎等情亦自承在卷，則以告訴人之車輛遭撞擊後隨即停止之情形觀之，若告訴人
    之車輛係在轉向中遭撞擊而停止，則告訴人車頭之車輪應會向左偏移，因告訴人
    於撞擊後並無足夠之力量將車輛之輪胎歸正，故依現場照片觀之，告訴人之車輛
    於遭撞擊後，其車頭之輪胎均係直向，並無任何轉向或偏移，顯見告訴人於案發
    當時，並無任何轉彎之動作，因之被告辯稱告訴人非行駛於其應遵行之車道內云
    云，顯難採取。
  (三)被告復辯稱於告訴人車頭跨越分向限制線之前方，有碎落物存在，故兩車之撞擊
    點係在被告之己車道上，應係告訴人跨越分向限制線侵入來車車道所致，被告當
    時在自己車道上行駛，對於發現對向來車侵入己車道後，迅即向右閃避，故形成
    向右側傾斜之煞車痕云云。然經證人黃金城到庭證述：煞車痕依照走向，跟造成
    告訴人車頭車身轉向之力的方向是一致的，跟被告之車輛從對向超過來的行向完
    全相符，才會形成這麼大角度的行向，如果煞車痕是被告車輛造成的，撞擊點應
    在更前面一點之位置，以煞車痕狀況來看，被告之車輛有越線等語明確，顯見被
    告確係駛入對向車道，而於欲駛回自己車道之際，緊急煞車，惟仍煞閃不及撞擊
    到告訴人車頭，而於地上留有煞車痕，故被告辯稱當時在己車道上行駛云云，亦
    不足採信。
  (四)證人黃其清固證稱：告訴人車輛與被告車輛車頭快平行時，突然告訴人車輛往左
    撞到被告之車子等語，惟依現場之跡證觀之，並無任何告訴人車輛轉向之證據已
    如前述；而證人黃其清當日同係駕駛營業曳引車而行駛於被告車輛之後方，而依
    當時現場情形，由南往北方向之車道在約三百六十度的左轉彎後，才能看得到車
    禍現場的轉彎處等情，業經臺灣宜蘭地方法院檢察署檢察官現場勘驗明確，此有
    現場勘驗筆錄及照片附卷可按，故證人黃其清於車禍事故發生之瞬間，是否能明
    確看到被告與告訴人係由何方轉向而發生撞擊，尚待商榷。況以該地路況彎路甚
    多，證人黃其清於駕駛時，當不可能緊跟隨被告之車輛行駛，而被告與告訴人發
    生撞擊處又為一轉彎處，因之證人黃其清當難判斷究係何人為轉向之動作甚明，
    故證人黃其清所為看見告訴人車輛突然轉向發生撞擊之證述，與前述肇事後之現
    況不符，自不足採。又告訴人為職業駕駛人，衡情在車輛正常行駛中，殆無可能
    突然將車頭偏左侵入對向車道之理，設若是告訴人原來越線行駛，在突見被告車
    輛迎面而來，而欲轉回自己原來之車道以閃避被告之車輛，亦係應將方向盤向右
    打回自己之車道，斷無可能反將方向盤打向左邊，而更侵入來車道即被告之車道
    內，由本件跡證顯示，應係被告車輛越線行駛，在突見告訴人之車輛駛來，因不
    及煞車以致肇事，而非告訴人車輛之車頭突然向左轉所致甚明，更見證人黃其清
    之證詞與事實不符，而委無可採，是辯護人猶請求再行傳訊證人黃其清到庭證述
    ，核無必要，附此敘明。
  (五)綜上所述，被告以駕駛營業曳引車為業，為從事業務之人，其於肇事當時，應可
    遵守道路交通安全規則，且依當時情形，並無不能注意之情事，被告竟疏於注意
    ，貿然駛入對向車道，造成與告訴人所駕駛之車輛發生撞擊，致告訴人受有如事
    實欄所示之傷害，被告有過失甚明，臺灣省車輛行車事故覆議鑑定委員會亦同此
    認定，有該鑑定委員會府覆議字第九二二０二五二號覆議意見書在卷可參。而臺
    灣省基宜區車輛行車事故鑑定委員會雖為不同之認定，惟其係因證人黃其清之證
    述而為判斷，但證人黃其清所述不足採信，業如上述，自當以臺灣省車輛行車事
    故覆議鑑定委員會之鑑定為可採。又被告之過失行為與告訴人因此受有右膝下截
    肢，而毀敗其一肢機能之重傷害間，有相當之因果關係。另被告於肇事後，經處
    理員警到場處理時，被告在場，並當場承認為肇事之人，此經證人羅清福警員於
    原審到庭結證屬實，被告係對於未發覺之罪自首而接受裁判。本件事證明確，被
    告業務過失致重傷之犯行堪以認定，應依法論科。
二核被告甲○○所為，係犯刑法第二百八十四條第二項後段業務過失致重傷罪。被
    告犯罪後，於偵查犯罪機關未發覺前自首而接受裁判，應依刑法第六十二條前段
    之規定減輕其刑。原審對被告予以論罪科刑，固非無見，惟原判決主文既諭知被
    告甲○○係從事駕駛業務之人，所為係犯業務過失致重傷罪，且於事實欄及理由
    欄一中均同此認定，然於理由欄二及論斷欄中，就被告所犯法條卻均誤論以刑法
    第二百八十四條第一項後段之普通過失致重傷罪，顯有未當。被告上訴仍執前開
    情詞否認犯罪，而指摘原判決不當，雖無理由，惟原判決既有上開可議而無可維
    持，自應予以撤銷改判。爰審酌被告雖無犯罪前科，惟因過失造成告訴人截肢之
    重大傷害，所生損害嚴重，且至今尚未與告訴人達成和解，及其素行、品行、犯
    罪手段、犯後態度等不良一切情狀，量處如主文第二項所示之刑，以資懲儆。
據上論斷，應依刑事訴訟法第三百六十九條第一項前段、第三百六十四條、第二百九
十九條第一項前段，刑法第二百八十四條第二項後段、第六十二條前段，罰金罰鍰提
高標準條例第一條前段，判決如主文。
本案經檢察官林炳雄到庭執行職務。
中　　　華　　　民　　　國　　九十三　　年　　　八　　　月　　 二十 　　日
                              臺灣高等法院刑事第十二庭
                                    審判長法　官  劉  景  星
                                          法　官  黃  金  富
                                          法　官  陳  志  洋
右正本證明與原本無異。
不得上訴。
                                          書記官  王  韻  雅
中　　　華　　　民　　　國　　九十三　　年　　　八　　　月　　二十三　　日
附錄：本案論罪科刑法條全文
中華民國刑法第二百八十四條 （過失傷害罪）
因過失傷害人者，處六月以下有期徒刑、拘役或五百元以下罰金，致重傷者，處一年
以下有期徒刑、拘役或五百元以下罰金。
從事業務之人，因業務上之過失傷害人者，處一年以下有期徒刑、拘役或一千元以下
罰金，致重傷者，處三年以下有期徒刑、拘役或二千元以下罰金。
